【裁判字號】    92,易,277
【裁判日期】    920417
【裁判案由】    違反商標法等
【裁判全文】
臺灣臺南地方法院刑事判決                          九十二年度易字第二七七號
    公  訴  人  臺灣台南地方法院檢察署檢察官
    被      告  甲○○
右列被告因違反環境用藥管理法等案件，經檢察官提起公訴 (九十二年度偵字第三六
、六四七、六四八、七八六號)，本院判決如左：
      主  文
甲○○連續明知為偽造環境用藥，而販賣，處有期徒刑參月，如易科罰金，以參佰元
折算壹日，緩刑參年。扣案之偽造環境用藥「奇妙粉筆」陸拾陸盒均沒收。
      事  實
一、甲○○係彰化縣鹿港鎮○○路○段六三０號「順發五金百貨批發有限公司」（法
    人部份未據起訴，另移送檢察官偵查）之負責人，於民國八十七年間起，向台中
    市王文卿（另案偵查中）所購買有殺蟲功用之粉筆一批，係未依法向主管機關申
    請取得環境用藥許可證而擅自製造之偽造環境用藥，竟基於概括之犯意，以每盒
    新台幣（下同）五元之價錢購入後，連續多次以每盒六元之價格出售給高雄市三
    民區旺得五金公司之林正義、屏東縣之劉永福、台南市神田五金公司之黃國峰與
    台南縣之方弘等人（均已由檢察官另處分不起訴），供其等陳列販售或轉售他人
    牟利。於九十一年六月至八月間因萬東有限公司告訴商標被侵害，而在台南市內
    分別查獲郭金樹（向林正義販入）、劉永福、黃國峰與方弘等人，並扣得如主文
    所示之偽造環境用藥奇妙粉筆六十六盒，而循線查獲。
二、案由萬東有限公司訴請台南市警察局第二、第三分局移送臺灣臺南地方法院檢察
    署檢察官偵查起訴。
    理  由
一、訊據被告甲○○固坦承有出售前揭驅蟲用之奇妙粉筆等情，但矢口否認有故賣偽
    造環境用藥之犯行，辯稱：我不知道賣此藥品要經許可，因同行都在賣云云。惟
    查，被告所出售之前揭奇妙粉筆，經主管機關行政院環境保護署認定確係環境用
    藥管理法第四條第一款所稱之「偽造環境用藥」一節，有行政院環境保護署九十
    一年十月十一日環署毒字第０九一００六八二五二號函附卷足證。被告既已承認
    有販賣前揭奇妙粉筆。自不能因不知法律上應經許可才能販售而免責。且被告亦
    坦承於販入時沒有確定是許可之用藥等語，益足認其於販售時確係基於販賣未經
    許可之驅蟲藥之故意。況且該粉筆之外包裝均係被告所為，亦據被告供明，參之
    其包裝標示有：「一筆在手蟑螂、螞蟻死光光」、「根絕蟑螂、螞蟻請選本品」
    、「奇妙粉筆屬蟲型，蟑郎螂、螞蟻、跳蚤、蝨子等害蟲接觸粉未後神經即被破
    壞而死‧‧」等語。據此足認被告對於該粉筆即係殺蟲用藥應有所知。被告所辯
    顯係卸責之詞，不足採信，並有扣案之奇妙粉筆六十六盒足資佐證，被告犯行洵
    堪認定。
二、按環境用藥有未經中央主管機關核准擅自製造者之情形，屬偽造環境用藥，民國
    八十六年十一月十日公布、十二日施行之環境用藥管理法第三條第一項第一款第
    一目、第四條第一款及第七條第一項分別定有明文。查被告甲○○未經中央主管
    機關核准擅自販賣環境用藥「奇妙粉筆」之行為，應依環境用藥管理法第四十條
    第一項之販賣偽造環境用藥罪處斷。其先後多次犯行，時間緊接，犯罪構成要件
    相同，顯均係基於概括之犯意反覆為之，應依連續犯之規定論以一罪並加重其刑
    。本院審酌被告前未曾觸犯刑事法律，此有臺灣高等法院被告全國前案紀錄表在
    卷可憑，犯罪之動機、目的及犯罪後未能坦承犯行之態度等一切情狀，爰量處如
    主文所示之刑。並諭知易科罰金之折算標準，以資懲儆。末查被告前未曾受有期
    徒刑以上刑之宣告，有前開刑案紀錄表在卷可按，經此刑之宣告，當知所警惕，
    而無再犯之虞，本院因認前開對其宣告之刑，以暫不執行為適當，爰併予宣告緩
    刑三年，以啟自新。查扣之偽造環境用藥「奇妙粉筆」六十六盒，應依環境用藥
    管理法第四十二條規定，不問屬於犯人與否，沒收之。公訴意旨另以被告明知「
    奇妙」商標，係萬東有限司向經濟部智慧財產局申請並取得使用於農用、環境衛
    生用藥劑等而享有商標專用權之商標，現仍在專用之期限內，仍基於欺騙他人之
    意圖，未經萬東公司之同意，仿冒「奇妙」商標使用於與萬東公司類似之產品即
    前揭粉筆上，以每盒六至六點五元之價格，販售予林正義、方弘等人。因認被告
    犯有仿冒商標罪云云。經查，告訴人萬東有限公司之奇妙商標圖樣，其專用期限
    自九十年八月一日起，但此之前被告於八十八年三月間即已委託台中之裕台印刷
    廠印製「奇妙粉筆」盒包裝等情，業據被告提出裕台印刷廠所出具之簽收單影本
    與付款之支票影本等附卷足憑，並證人乙○○到庭證稱伊向鹿港順發五金行購買
    奇妙粉筆已經賣了三年多了（大約八十八年左右）等語至明。足認被告使用「奇
    妙」粉筆商標係在被告取得商標專用權之前，且並未有惡意使用之相關證據，其
    所為符合商標法第二十三條第二項之早先使用原則，其使用奇妙商標即不受告訴
    人商標專用權之拘束，其所為即與商標法第六十二條第一款之仿冒商罪之要件不
    該當。本應為無罪之諭知，但此部份與前揭判決有罪之販賣偽造環境用藥部份係
    有方法結果之牽連關係，為裁判上之一罪，爰不另為無罪之諭知併此敘明。
三、依刑事訴訟法第二百九十九第一項前段，環境用藥管理法第四十條第一項、第四
    十二條，刑法第五十六條、第十一條前段、第四十一條第一項前段、第七十四條
    第一款，罰金罰鍰提高標準條例第二條逕以簡易判決處如主文所示之刑。
本案經檢察官曾昭愷到庭執行職務。
中      華      民      國      九十二   年      四      月     十七    日
                                    臺灣臺南地方法院刑事第二庭
                                        法  官  朱中和
右正本證明與原本無異。
如不服本判決，得於收受判決送達之日起十日內，向本院提出上訴狀。（應附繕本）
                                        書記官  陳著振
中      華      民      國      九十二   年      四      月     十八    日
附錄本判決論罪法條全文
環境用藥管理法第四十條
明知為偽造、禁用環境用藥，而販賣、運送、寄藏、牙保、轉讓或意圖販賣而陳列、
貯存或為之調配、分裝者，處三年以下有期徒刑，得併科新台幣十五萬元以下罰金。
犯前項之罪，因而致人於死者，處七年以下有期徒刑，得併科新台幣三十萬元以下罰
金；致重傷者，處五年以下有期徒刑，得併科新台幣二十萬元以下罰金。
第一項之未遂犯罰之。


司法院資訊處製作；財團法人民間司法改革基金會備份。
